臺灣板橋地方法院刑事判決　　　　　　100年度簡上字第128號
上　訴　人
即　被　告　彭健明
上列上訴人即被告因妨害風化案件，不服本院中華民國99年12月
23日99年度簡字第9866號第一審判決（聲請簡易判決處刑案號：
臺灣板橋地方法院檢察署99年度速偵字第7367號），提起上訴，
本院管轄之第二審合議庭判決如下：
    主  文
上訴駁回。
    犯罪事實及理由
一、證據能力之說明：按所謂證據能力，指證據得提出於法院調
    查，以供作認定犯罪事實存否之用所具備之形式資格，而證
    據能力之有無，即證據是否適格，悉依相關法律定之，不許
    法院自由判斷。無證據能力之證據資料，應先予以排除，不
    得作為判斷之依據，故證據資料必先具有證據能力，容許為
    訴訟上之證明，並在審判期日經合法調查後，始有證明力可
    言，而得進一步為法院評斷其能否證明某種待證事實有無之
    實質證據價值（最高法院95年度臺上字第3764號、96年度臺
    上字第5979號判決意旨參照）。又依法律規定為有證據能力
    之證據，於其條文如係規定應符合一定之要件，始例外取得
    證據能力者，於個案審判上如何認定其符合規定之要件，自
    應於判決理由內，依其調查所得為必要之說明。茲就本案所
    涉之證據能力部分，合先分列說明如下：
(一)按被告之自白，非出於強暴、脅迫、利誘、詐欺、疲勞訊問
    、違法羈押或其他不正之方法，且與事實相符者，得為證據
    ，刑事訴訟法第156條第1項定有明文；亦即，被告之自白苟
    係出於自由意思，且與事實相符者，即有證據能力；反之，
    若係出於非法取供者，因其供述非出於任意性，其所為之陳
    述當無證據能力。又按諸常理，正常人皆知犯罪應受法律之
    追訴及處罰，人亦有趨吉避凶之本性，故一般心智正常之人
    ，若確無實行犯罪，復無替人頂罪或隱含其他不可語人之目
    的等情事，衡情應不致在其自由意志下，任意自白犯罪或為
    不利於己之陳述，甚或無端虛構事實，而自陷於人身自由等
    受限制之不利處境，且按犯罪行為之手段、內容與情節不一
    ，各有其特殊性，此項特殊事實，僅實際參與犯罪之人所得
    體驗，此即學說上所稱「行為之秘密性」。因此，對於被告
    自白是否出於任意性，除應調查其他必要證據外，其自白之
    動機與內容是否已暴露其行為之秘密性，諸此尚非不得併予
    審究。再者，所謂非任意性之自白，除其自白須係以不正方
    法取得外，猶須該自白與不正方法間具有因果關係，始有前
    述排除法則之適用，此觀同法第156條第1項規定「被告之自
    白，非『出於』強暴……者」即明。又被告自白之任意性固
    應先由檢察官指出證明方法，惟被告既有自白非出於任意性
    之抗辯，自仍應科以被告釋明之責，促使其先指出遭受何等
    刑求或不正方法之事實，俾使檢察官有證明之方向。經查，
    被告彭健明於99年11月14日警詢及偵查中所為之自白，皆係
    出於其自由意志所為之陳述，且是日詢問筆錄之記載，亦係
    依其當時所陳述之內容為記載等情，業據被告於本院訊問時
    供承在卷，復查無違反告知義務或其他依法不得詢問等情形
    ，而被告雖曾主張其於警詢時回答問題有避重就輕，其當時
    有向警員王奎元解釋扣案之猥褻影音光碟片係客戶拿回來換
    的，該警員有說換回來的即係其所有，並說如果其不承認，
    就會發文給攤商管理處取消其攤位牌照，所以其才虛偽承認
    ，在二重派出所移送至三重分局之過程中，警員在車上用臺
    語說如果其翻供，其有可能會被羈押，其會怕，所以相信警
    員所說的云云。惟查，證人即新北市政府警察局三重分局二
    重派出所警員王奎元業於本院100年6月14日審理時結稱：「
    （問：被告被你們查獲之後，有無跟你或者你的同事說過這
    些扣案的無碼色情光碟是他回收回來的？）沒有，我們逮捕
    他時，他就坦承他販賣無碼色情光碟，我們就逮捕偵辦」、
    「（問：你或者你的同事有無跟被告說如果他不承認這些無
    碼色情光碟是屬於他的，就會發文給被告攤位的攤商管理處
    ，取消被告的攤位牌照？）絕對沒有」、「（問：被告在製
    作警詢筆錄時，你或者你的同事有無對被告強暴、脅迫或以
    任何不正方法取供？）沒有，都是被告按照自己的意思講」
    、「（問：被告移送到地檢署之前，你或者你的同事有無跟
    被告說如果他在檢察官那邊翻供的話，有可能會被羈押？）
    沒有，我們沒有跟他說什麼」等語明確，顯見被告前揭所執
    ，僅屬其片面之辯解，益徵被告於警詢及偵查中所為之自白
    ，確係出於其自由意志所為之，偵查機關並未使用任何強暴
    、脅迫、利誘、詐欺、疲勞訊問、違法羈押或其他不正之方
    法取供，依刑事訴訟法第156條第1項、第158條之2規定，被
    告此項任意性之自白，苟與事實相符者，自得作為本案之實
    質證據。
(二)按被告以外之人於審判外之陳述，雖不符第159條之1至第15
    9條之4之規定，而經當事人於審判程序同意作為證據，法院
    審酌該言詞陳述或書面陳述作成時之情況，認為適當者，亦
    得為證據。當事人、代理人或辯護人於法院調查證據時，知
    有第159條第1項不得為證據之情形，而未於言詞辯論終結前
    聲明異議者，視為有前項之同意，刑事訴訟法第159條之5定
    有明文，究其立法意旨在於傳聞證據未經當事人之反對詰問
    予以核實前，原則上先予排除，惟若當事人業已放棄反對詰
    問權，於審判程序中表明同意該等傳聞證據可作為本案證據
    ，或於言詞辯論終結前未曾聲明異議者，基於尊重當事人對
    傳聞證據之處分權，且證據資料愈豐富，愈有助於真實發見
    之理念，並強化言詞辯論之功能，使訴訟程序得以聚焦爭點
    ，集中審理與順暢進行，上開傳聞證據亦具有證據能力。另
    刑事訴訟法第159條之5之規定，僅在強調當事人之同意權得
    取代其反對詰問權，使傳聞證據得作為證據，並無限制必須
    不符合同法第159條之1至第159條之4規定，始有適用，亦即
    依目的解釋之方法，第159條之5並不以被告以外之人於審判
    外之陳述「必不符合」第159條之1至第159條之4有關傳聞法
    則例外規定之情形，始有其適用（臺灣高等法院暨所屬法院
    96年度法律座談會刑事類提案第26號研討結果足資參照）。
    經查，本判決下列所引用之被告以外之人於審判外之言詞或
    書面陳述，固均屬傳聞證據，惟當事人於本院審理期日中，
    就證據能力乙節皆表示同意作為本案之證據，本院審酌上開
    證據資料製作時之情況，製作人與被告間並無恩怨嫌隙，衡
    諸製作當時應無刻意誣陷或迴護被告之情，復查無其他違法
    不當取證或證據容許性明顯過低等瑕疵，因認以之作為證據
    俱屬適當，揆諸前開規定與說明，該等證據資料自應有證據
    能力。
(三)傳聞法則乃係對被告以外之人於審判外之言詞或書面陳述所
    為之規範，非供述證據即無傳聞法則之適用，至判斷是否為
    供述證據，厥在於該項證據是否有經過「知覺」、「記憶」
    及「表達」之供述要素存在。又照片係傳達照相當時之現場
    實況，而照片所傳達者與現場實況，二者內容之一致性，則
    係藉由機械運作本身之客觀性、邏輯性加以保障；換言之，
    照片並不存在人類經常對於現實情狀之知覺、記憶、表達而
    生錯誤或扭曲之情形，自非供述證據。經查，本判決下列所
    引用之照片，參諸上開說明，既非供述證據，當無傳聞法則
    之適用，復查別無其他事證足以懷疑或證明前揭照片有經偽
    造、變造之情形，又該等照片與本案皆具有關聯性，且經合
    法攝得，均應認有證據能力。次查，扣案之影音光碟片計 9
    片，皆屬物證，亦無傳聞法則之適用，又該等扣案物乃偵辦
    警員合法所扣得，以之資為認定事實之基礎自屬合適，應認
    為俱有證據能力。
二、本案經本院審理結果，認原審以被告彭健明所為，係犯刑法
    第235條第1項販賣猥褻之影音光碟罪，累犯，乃引用刑事訴
    訟法第449條第1項前段、第3項、第454條第2項、第450條第
    1項、刑法第235條第1項、第3項、第47條第1項、第41條第1
    項前段、刑法施行法第1條之1第1項、第2項後段之規定，逕
    以簡易判決處刑，量處被告拘役59日，如易科罰金，以新臺
    幣1仟元折算1日，扣案之猥褻影音光碟片 9片均沒收之，認
    事用法皆無違誤，量刑亦稱妥適，應予維持，並引用如附件
    原審刑事簡易判決書及臺灣板橋地方法院檢察署檢察官聲請
    簡易判決處刑書所記載之犯罪事實、證據及理由（另聲請簡
    易判決處刑書犯罪事實欄一第 3行以下有關「基於販賣猥褻
    影音光碟片之犯意，於99年初某時，在臺北縣三重市重陽橋
    下，向真實姓名年籍不詳之成年男子，以每片新臺幣（下同
    ）30、40元之價格，販入內容含有男女口交、裸體性交等猥
    褻畫面，客觀上足以刺激或滿足性慾，並引起一般人羞恥或
    厭惡感之猥褻影音光碟片後，並自同年11月初某日時起」之
    記載應更正為「於99年初某時，在臺北縣三重市（現改制為
    新北市三重區）重陽橋下，向真實姓名年籍不詳之成年男子
    ，以每片新臺幣（下同）30至40元之價格，販入數量不詳、
    內容含有男女口交、裸體性交等猥褻畫面，客觀上足以刺激
    或滿足性慾及引起一般人羞恥或厭惡感之猥褻影音光碟片，
    並轉賣予不特定人牟利，迨於99年 3月17日為警查獲後（此
    部分業經本院於99年6月9日以99年度簡字第3344號判處拘役
    40日確定），竟另行基於販賣猥褻影音光碟之犯意，自99年
    11月初某日起，持前揭未遭扣案之猥褻影音光碟片，」；原
    審判決之事實及理由欄一另補充記載「臺灣板橋地方法院檢
    察署檢察官99年度偵字第9408號聲請簡易判決處刑書、臺灣
    高等法院被告前案紀錄表」為證據，事實及理由欄二第18行
    有關「有期徒刑以上刑之罪」之記載則應更正為「有期徒刑
    之罪」，而上開應予更正補充處，固屬原審判決之疏漏，惟
    尚不影響判決之本旨，爰逕予更正補充之，附此指明）。
三、上訴意旨略稱：被告於99年11月11時，在三重重新橋下撿到
    1封牛皮紙袋，當時內有9片光碟片，其在好奇下，沿路拿起
    來看，發現係Ａ片，走著就有位成年男子與其搭訕，並表示
    願出 500元向其購買上開光碟片，其當時內心確有起貪念，
    又加上民事官司在身，一時財迷心竅，乃應允之，當渠給付
    金錢時，旋即出現警員一口咬定其販賣Ａ片，其之前確曾賣
    過Ａ片，但已改過，亦受到應有之刑責，其懷疑此次係遭人
    設計，為此提起上訴，請求還其清白云云。惟查，證人即本
    案查獲警員王奎元業於100年6月14日本院審理時結稱：「（
    被告問：本案你是如何查獲到我的，請詳細說明？）我有抓
    過被告兩、三次了，所以本案到底是哪一次我不是很確定，
    可能要讓我看一下卷宗我才能夠說明。（經法院提示本案警
    詢相關卷證後）我在99年11月14日穿著便服至三重重新橋下
    的跳蚤市場執行勤務，當時見被告與一名男子買賣光碟，我
    見他們形跡可疑就上前盤查，盤查後發現他們手中交易的光
    碟為無碼色情光碟，便依法逮捕」、「（被告問：當時我拿
    給你的是在桌面上還是桌面下的光碟？）當時我們查扣的光
    碟是桌面下箱子裝的，是被告從桌面下的箱子裡面取出來。
    我當時看到被告和那個男客交易的時候，被告是從桌面下的
    箱子拿出無碼色情光碟，他當時拿在手上，我就過去盤查，
    至於被告桌面上擺的光碟則是一般Ｒ片的光碟」、「（問：
    你剛剛說這些無碼色情光碟是從桌面下箱子裡拿出來的，一
    般的路人經過被告的攤位時，可否看到桌面下箱子裡面的東
    西？）看不到，一定要被告拿出來才知道」、「（問：99年
    11月14日你到重新橋下跳蚤市場時，被告是否坐在攤位上？
    ）他有擺攤，站著和客人交易」、「（問：被告有無向你表
    示你所查扣的光碟，是客人拿回來交換的？）沒有」、「（
    問：被告當場有無向你說什麼？）沒有」、「（問：你們所
    查扣的無碼色情光碟，總共有 9片，都是當時被告拿在手上
    嗎？）那9片是被告放在1個紙袋中，當時被告拿在手上，我
    有看到他是從桌面下的箱子裡拿出來的」、「（問：當時被
    告拿這 9片無碼色情光碟是要做什麼？）要與客人交易」、
    「（問：你們有無盤問那位客人？）沒有，我們表明身分時
    ，客人已經離開。因為當時人潮很多，我們一表明身分，他
    就趕快離開了」、「（問：你們後來有無去看桌面下的箱子
    有無其他無碼色情光碟？）沒有」、「（問：被告被你們查
    獲之後，有無跟你或者你的同事說過這些扣案的無碼色情光
    碟是他回收回來的？）沒有，我們逮捕他時，他就坦承他販
    賣無碼色情光碟，我們就逮捕偵辦」等語明確，核與被告於
    警詢時供稱：其係於99年11月初起，在跳蚤市場販賣無碼色
    情光碟片，若有客人需要購買，其即從紙袋內取出上開光碟
    片供客人選購等語，復於偵查中供承：扣案之色情光碟片係
    其於99年年初在重陽橋下，以30、40元之代價向一名中年男
    子買的，之前賣的色情光碟亦係向該男子所購買，這次係家
    裡剩下幾片，自己看完後，因為身上沒錢，所以拿出來賣等
    語相合，並有臺北縣（現改制為新北市）政府警察局三重分
    局搜索、扣押筆錄及扣押物品目錄表 1份、光碟片播放之影
    像畫面翻拍照片18張等件在卷足稽，且有影音光碟片 9片扣
    案可資佐憑，足徵被告於警詢及偵查中之自白，確與事實相
    符，至犯罪行為人一再翻異其供詞，並非訴訟程序中所罕見
    ，法院遇有被告之供述前後不一致時，究以何者為可採，原
    得本諸自由心證予以斟酌取捨，非謂一有不符，即應認其全
    部供述均為不可採信。另按有罪判決書對於被告否認犯罪所
    為有利之辯解，僅須將法律上阻卻犯罪成立及應為刑之減免
    等原因事實之主張，予以諭列即可，其他單純犯罪構成事實
    之否認及主張有利於己之犯罪動機，原判決縱未逐一予以判
    斷，亦非理由不備（最高法院81年度臺上字第2330號判決意
    旨可參）。復依舉證責任分配標準，被告若提出所謂「幽靈
    抗辯」，此為被告否認為犯罪主體或否認有犯罪故意，屬構
    成要件該當性之抗辯事項，被告不負終局之「說服責任」，
    然該事項既有利於被告，且被告對於該積極主張之事實，衡
    情多有「特別知識」，較諸公訴人更易知曉應自何處取得相
    關證據以供調查，本應由被告負「提出證據責任」，苟若被
    告得以證明待證事實至「尚有合理懷疑」之程度，則舉證責
    任當即轉換，而由公訴人就被告抗辯事項不存在負舉證責任
    ，並須證明至「無合理懷疑」程度；倘若被告對此「幽靈抗
    辯」之舉證尚未達此程度，縱令其抗辯在理論上或有成立之
    可能，但實質上卻無從查證，此仍不足資為有效之抗辯，公
    訴人斯時並無責任證明該抗辯事實不存在，法院就此抗辯即
    應逕為不利於被告之認定。準此，被告雖執前詞據為上訴，
    然其於本院100年3月10日準備程序中到庭改稱：其之前是有
    販賣過Ａ片，自從被關完後，其皆賣Ｒ片，扣案之Ａ片係其
    之前客戶拿回來換片的，其並非拿來販賣，而係收回要銷燬
    云云，又於本院100年5月24日審訊時陳稱：當初其有向警員
    王奎元表示扣案光碟係客人拿來還的，這是其以前賣出去，
    客人要拿來跟其換片，但其沒有片子可以換，所以就退錢給
    客人，但有扣除一些差價，客人何時向其購買，其已忘記，
    但應該有 1年以上云云，再於本院100年6月14日審理時改稱
    ：其已經沒有在賣了，真的是客人拿回來跟其交換的，客人
    係拿9片來跟其交換9片，其想要拿Ｒ片 9片跟渠交換，當時
    渠已將片子交付，其正拿在手上，Ｒ片係客人自己從桌上挑
    選的，其當時沒有注意到警員，因為其蹲上蹲下，才引起警
    員懷疑而盤查云云，被告就此重要事項，先後辯稱已有不同
    ，且互有矛盾，所辯亦與社會一般常情未合，復未提出任何
    證據以供調查佐實己說，徒以上詞空言置辯，委難令人採信
    ，是被告前揭所辯，即非有效抗辯，本院自無從遽以資為有
    利被告之認定。至被告其餘所辯情詞，尚非屬對法律上阻卻
    犯罪成立等原因事實為主張，爰不再逐一詳予論敘本院不採
    之理由。綜此，被告事後翻異其於警詢及偵查中之自白，空
    言否認犯行，並為如上之辯解，要與卷內證據所呈現之事實
    不符，所辯洵屬事後圖飾卸責之詞，殊無可採，不足影響其
    前開自白之真實性。從而，被告上訴求予撤銷改判，核無理
    由，應予駁回。
據上論斷，應依刑事訴訟法第 455條之1第1項、第3項、第368條
、第373條，判決如主文。
本案經檢察官陳世錚到庭執行職務
中    華    民    國   100    年    6     月    28    日
                  刑事第十七庭  審判長法  官  陳信旗
                                      法  官  俞秀美
                                      法  官  劉正偉
上列正本證明與原本無異。
不得上訴。
                                      書記官  楊雅芳
中    華    民    國   100    年    6     月    28    日